臺灣高等法院交通事件裁定　　　　　　　　　　　　九十三年度交抗字第二三一號
　　抗　告　人　臺北市交通事件裁決所
　　受處分　人　甲○○
右列抗告人因違反道路交通管理處罰條例案件，不服臺灣臺北地方法院，中華民國九
十三年三月五日裁定（九十二年度交聲字第一一五○號），提起抗告，本院裁定如左
：
    主  文
原裁定撤銷，發回臺灣臺北地方法院。
    理  由
一、原審裁定意旨以：（一）、受處分人甲○○（簡稱受處分人）於民國（下同）九
    十二年四月二十一日七時三十五分許，駕駛其所有車號ＩＬ—四八七九號自用小
    客車，在劃設有禁止臨時停車紅色標線之臺北市○○路○段東向西前違規臨時停
    車，且於開啟車門時未注意讓其他車輛先行，適陳雪騎乘車號ＢＡＤ—三二○號
    重型機車搭載李佩佩沿同向行駛，其右手把擦撞至該甫開啟之車門後摔倒而肇事
    ，致陳雪受有右手指撕裂傷、右大腿撞傷及右手肘撞傷，並致乘客李佩佩頭暈、
    右腳撞傷等傷害，為受處分人所不爭執，並有臺北市政府警察局交通警察大隊受
    理交通違規事件調查表、臺北市○○○○○道路交通事故現場圖、臺北市政府警
    察局交通警察大隊交通事故分析研判表、臺北市政府警察局文山一分局交通分隊
    道路交通事故補充資料表、交通事故談話紀錄表在卷可按，固屬實在。惟按汽車
    駕駛人，駕駛汽車違反道路交通安全規則，因而肇事致人受傷者，吊扣其駕駛執
    照三個月至六個月，道路交通管理處罰條例（簡稱本條例）第六十一條第三項定
    有明文。顯見本條例第六十一條第三項係規範駕駛汽車違反道路交通安全規則，
    因而肇事致人受傷之汽車駕駛人，故駕駛汽車未違反道路交通安全規則，然肇事
    致人受傷之汽車駕駛人，自不符合上開條文之要件；（二）、受處分人向原處分
    機關申訴後，原處分機關於九十二年八月十三日函覆稱：「另舉發單位以開啟車
    門未注意來往車輛且在設有禁止臨時停車標線處停車舉發臺端違反道路交通管理
    處罰條例第五十六條第九款部分與處分要件不符，故同意不予罰鍰」等語，有北
    市裁一字第○九二三九五六二四○○號函文影本一紙在卷可參（參原審卷第九頁
    ）。原處分機關既認受處分人並不符合本條例第五十六條第九款之處分要件，且
    不予罰鍰，顯示受處分人並無違反道路交通安全規則之行為，受處分人所辯：伊
    確已注意後方來車，機車騎士疏於注意伊已開啟車門，致受伊車門邊緣被撞，且
    受處分人立即將傷者送醫治療，不應以對方受傷而判定受處分人錯誤等語，應屬
    可採。因認原處分機關對受處分人裁決吊銷駕駛執照三個月，難認為允當，並以
    受處分人之聲明異議為有理由，而將原處分撤銷，改諭知受處分人不罰，固非無
    見。
二、惟查，汽車不得在禁止臨時停車處所停車，停車向外開啟車門時，應注意行人、
    車輛，並讓其先行，道路交通安全規則第一百十二條第一項第一款、第十五款定
    有明文。原審既認定本件受處分人於右開時地在劃設有禁止臨時停車紅色標線之
    路段違規臨時停車，惟對於受處分人此種行為是否有違上開規定，並未於裁定理
    由加以說明，已有未洽。又原處分機關於九十二年八月十三日以北市裁一字第○
    九二三九五六二四○○號函覆稱：「另舉發單位以開啟車門未注意來往車輛且在
    九款部分與處分要件不符，故同意不予罰鍰」等語，似指抗告人之違規行為核與
    本條例第五十六條第九款之規定不符，而不依該規定處罰，並未否認抗告人右開
    違規事實。原審逕以「原處分機關認受處分人並不符合道路交通管理處罰條例第
    五十六條第九款之處分要件，且同意不予罰鍰」，遽認受處分人並無違反上開道
    路交通安全規則之行為，其所適用之論理法則亦有未當。本件抗告人提起本件抗
    告，指摘原裁定不當，為有理由，應由本院將原裁定撤銷，發回原法院另為妥適
    之處理。
三、據上論結，應依道路交通管理處罰條例第八十九條，道路交通案件處理辦法第二
    十六條，刑事訴訟法第四百十三條前段，裁定如主文。
中　　　華　　　民　　　國　　九十三　　年　　　三　　　月　　　三十一　日
                              臺灣高等法院交通法庭
                                  審判長法  官  洪  政  雄
                                        法  官  李  春  地
                                        法  官  鄧  振  球
右正本證明與原本無異。
不得再抗告。
                                        書記官  洪  秋  帆
中　　　華　　　民　　　國　　九十三　　年　　　四　　　月　　　五　　　日
